臺灣臺中地方法院民事判決　96年度訴字第738號
原　　　告　甲○○
被　　　告　乙○○
上列當事人間損害賠償事件，經原告提起損害賠償之附帶民事訴
訟（95年度附民字第738號），經本院刑事庭裁定移送前來，於
96年6月7日言詞辯論終結，判決如下：
    主    文
被告應給付原告新台幣參拾萬元及自民國九十五年十二月六日起
至清償日止，按週年利率百分之五計算之利息。
原告其餘之訴駁回。
本判決原告勝訴部分得假執行。
原告其餘假執行之聲請駁回。
    事實及理由
一、本件原告主張被告明知訴外人即原告之妻黃寶蓮係有配偶之
    人，2人竟自民國90年12間起至91年6月20日止，連續多次在
    台中縣市之寶島飯店、集賢大飯店與其他不詳之飯店相姦多
    次。被告曾在原告台中市○區○○路228巷10號投擲汽油彈
    ，致家中整片落地窗燻黑；又原告因被告與訴外人黃寶蓮相
    姦，家庭瀕臨破碎，原告精神因而深受痛苦，爰依侵權行為
    法之規定請求被告賠償新台幣（下同）300萬元。並聲明：
    (一)被告應給付原告300萬元，及自起訴繕本送達翌日起至清
    償日止，按年息百分之五計算之利息。(二)原告願供擔保請准
    為假執行之宣告。
二、被告對於與訴外人黃寶蓮相姦之事並不爭執，惟以原告請求
    金額過高云云置辯。並聲明：駁回原告之訴。
三、本件原告主張被告明知訴外人即原告之妻黃寶蓮係有配偶之
    人，2人竟自90年12間起至91年6月20日止，連續多次在台中
    縣市之寶島飯店、集賢大飯店相姦多次。被告因妨害婚姻案
    件，業經本院判決有期徒刑6月確定，業據本院依職權調閱
    本院95年易字第2936號卷宗審認無誤，且為被告所不爭執，
    堪信為真實。至原告另主張被告曾在原告台中市○區○○路
    228巷10號投擲汽油彈，致家中整片落地窗燻黑云云，均未
    提出任何相關事証供本院審酌，此部分實尚難採信。
四、按因故意或過失，不法侵害他人之權利者，負損害賠償責任
    。故意以背於善良風俗之方法，加損害於他人者亦同；不法
    侵害他人之身體、健康、名譽、自由、信用、隱私、貞操，
    或不法侵害其他人格法益而情節重大者，被害人雖非財產上
    之損害，亦得請求賠償相當之金額。前2項規定，於不法侵
    害他人基於父、母、子、女或配偶關係之身分法益而情節重
    大者，準用之；民法第184條第1項及民法第195條第1項、第
    3項定有明文。另按「婚姻以夫妻之共同生活為其目的，配
    偶應互相協力保持其共同生活之圓滿及幸福，而夫妻互守誠
    實，係為確保其共同生活之圓滿安全及幸福之必要條件，故
    應解為配偶因婚姻契約而互負誠實之義務，如果配偶之一方
    為不誠實之行動，破壞共同生活之平和安定及幸福者，則為
    違背婚姻契約之義務，而侵害他人權利」，最高法院55年台
    上字第2053號判例可資參照。婚姻乃男女雙方以終身共同生
    活為目的而締結之身分契約，夫妻之一方對於婚姻關係之完
    整享有人格利益，故於婚姻關係中，當事人間互負有貞操、
    互守誠信及維持圓滿之權利與義務，此種利益即民法第195
    條第3項所稱之「基於配偶關係之身分法益」。是通姦及相
    姦行為使被害人對完整圓滿之婚姻生活無法期待，婚姻關係
    之身分契約所賴以維繫之基礎受到重大破壞，被害人之社會
    評價亦因此而受到損害，精神上陷於嚴重痛苦之狀態，可認
    定相姦及通姦為干擾他人婚姻關係情節重大之行為。本件被
    告與黃寶蓮相姦，故意以違背善良風俗之方法加損害於原告
    之配偶關係，致原告家庭破裂，受有精神上之痛苦，自應依
    民法第184條第1項後段規定負侵權行為之損害賠償責任，並
    依第195條第3項、第1項前段規定，賠償原告非財產上之損
    害。是原告請求被告賠償精神慰撫金，揆諸上開說明，洵屬
    有據。
五、次按慰撫金之酌給標準與財產上損害之計算不同，然非不可
    斟酌雙方身分資力與加害程度，及其他各種情形核定相當之
    數額（最高法院51年台上字第223號判例要旨參照）。經查
    ，被告國中肄業，現在監執行，服刑前原為清潔工，每月薪
    資18000元，並無其他資產；原告現為教師，年薪1,234,398
    元，有不動產11筆、汽車2輛等情，業據兩造陳明，並有兩
    造之稅務電子閘門財產所得調件明細表各1份、原告之在職
    証明書、所得稅扣繳暨免扣繳憑單、結業証書、畢業証書各
    1份在卷可憑，爰審酌被告之相姦行為，對於原告之損害及
    精神上感受之痛苦程度，兩造身分地位、經濟狀況等有關情
    狀，認原告請求被告賠償精神慰撫金300萬元，尚屬過高，
    應以30萬元為相當。逾此部分之請求，尚屬過高，不應准許
    。
六、從而原告基於侵權行為之法律關係，請求被告給付30萬元，
    及自起訴狀繕本送達翌日即95年12月6日起至清償日止，按
    週年利率百分之五計算之利息部分為有理由，應予准許。逾
    此部分之請求為無理由，應予駁回。
七、原告陳明願供擔保以代釋明，聲請宣告假執行，經核原告勝
    訴部份，係為所命給付金額未逾50萬元之判決，爰依民事訴
    訟法第389條第1項第5款依職權宣告假執行；其餘假執行之
    聲請，因訴之駁回而失所依附，不予准許。
八、本件事證已臻明確，兩造其餘主張及所提證據與本院上開論
    斷無涉或無違，不予贅述。
九、本件原告提起刑事附帶民事訴訟，經本院刑事庭依刑事訴訟
    法第504條第1項移送前來，依同條第2項規定免納裁判費，
    故毋庸為訴訟費用負擔之諭知，附此敘明。
十、本件假執行之依據：民事訴訟法第389條第1項第5款。
中　　華　　民　　國　　96　　年　　6　　月　　29　　日
                  民事第二庭    法  官  涂秀玲
正本係照原本作成。
如對本判決上訴，須於判決送達後20日內向本院提出上訴狀。
中　　華　　民　　國　　96　　年　　6　　月　　29　　日
                                書記官
